臺灣臺北地方法院交通事件裁定　　　　93年度交聲字第1238號
原處分機關　臺北市交通事件裁決所
異議人即
受處分人　　甲○○
上列受處分人因違反道路交通管理處罰條例案件，對於臺北市交
通事件裁決所中華民國93年11月26日所為之處分（原處分案號：
北市裁一字第裁22─A1A204562號）聲明異議，本院裁定如下：
    主      文
異議駁回。
    理      由
一、按汽車行駛至交岔路口而轉彎時，轉彎車應讓直行車先行，
    但直行車尚未進入交岔路口，而轉彎車已達中心處開始轉彎
    ，直行車應讓轉彎車先行，道路交通安全規則第102條第6款
    定有明文；次按汽車駕駛人轉彎時，有轉彎車不讓直行車先
    行，或直行車尚未進入交岔路口，而轉彎車已達中心處開始
    轉彎，直行車不讓轉彎車先行之情形者，處200元以上600元
    以下（即新臺幣600元以上1800元以下）之罰鍰，並應記違
    規點數1點，道路交通管理處罰條例第48條第6款、第63條第
    1項第1款亦規定甚明。是汽車駕駛人轉彎時，如有轉彎車不
    讓直行車先行，或直行車尚未進入交岔路口，而轉彎車己達
    中心處開始轉彎，直行車不讓轉彎車先行之違規行為為經警
    舉發，並於舉發通知單上所載之應到案日期前到案聽候裁決
    或提出申訴，經主管機關調查後仍認定前揭違規行為屬實者
    ，依違反道路交通管理事件統一裁罰基準及處理細則（下稱
    處理細則）第44條第1項及違反道路交通管理事件統一裁罰
    基準表（下稱基準表）之規定，須對該汽車駕駛人處以900
    元之罰鍰，並記違規點數1點。
二、本件異議人即受處分人甲○○於民國93年8月21日上午11時
    30分許，騎乘車牌號碼DSA─056號輕型機車，沿臺北市○○
    ○路○段內側車道南向北方向行駛至雙園街路口左轉時，其
    右前車頭與對向由蔡俊生所駕駛沿臺北市○○○路○段外側
    車道北向南方向行駛之528─LB號營業用小客車左前車頭碰
    撞而肇事，受處分人因而受有右側肋骨骨折併右側血胸、右
    側鎖骨骨折等傷害，經臺北市政府警察局交通警察大隊警員
    調查結果，以受處分人有轉彎車不讓直行車先行之違規行為
    為由，依道路交通管理處罰條例第48條第1項第6款之規定掣
    單舉發，嗣經受處分人於應到案日期前向原處分機關提出申
    訴，經原處分機關函請舉發單位調查結果，仍認受處分人確
    有前開違規行為，原處分機關乃依道路交通管理處罰條例第
    48 條第1項第6款、第63條第1項第1款、處理細則第44條第1
    項及基準表之規定，於93年1 1月26日以北市裁一字第裁22
    ─A1A204562號裁決書裁處受處分人罰鍰900元，並記違規點
    數1點在案。
三、受處分人聲明異議意旨略以：伊所駕駛之輕型機車受損並不
    嚴重，其刮地痕總長僅1.9公尺，對方肇事計程車除前方車
    頭輕微受損外，其駕駛座前方擋風玻璃處有一圓形大範圍之
    破損，事後證明受處分人受傷情形十分嚴重，依雙方車體受
    損程度及伊受傷情況，可證伊係遭計程車快速駛來煞車不及
    而撞擊，並遭推上計程車擋風玻璃，可見該計程車車速之快
    ；又本件依事故現場圖及現場照片顯示，計程車之右煞車痕
    長約8.3公尺，左煞車痕長約7公尺，比對現場圖可知該計程
    車於發現伊所駕駛之機車時，尚未進入交岔路口，依道路交
    通管理處罰條例第102條第1項第6款但書「但直行車尚未進
    入交岔路口，而轉彎車已達中心處開始轉彎，直行車應讓轉
    彎車先行」之規定，足認原舉發機關臺北市政府警察局交通
    警察大隊、原處分機關臺北市交通事件裁決所之處罰、裁決
    結果，並未考量上述規定，遽以「轉彎車不讓直行車先行」
    之理由對伊處罰，自屬有誤，為此聲明異議等語。
四、經查：
  (一)受處分人於93年8月21日上午11時30分許，騎乘車牌號碼DSA
    ─056號輕型機車，沿臺北市○○○路○段內側車道南向北行
    駛至雙園街路口欲左轉時，其右前車頭與對向由蔡俊生所駕
    駛沿臺北市○○○路○段外側車道北向南行駛之528─LB號營
    業用小客車左前車頭碰撞而肇事之事實，有臺北市政府警察
    局交通警察大隊94年1月20日北市警交大四字第09430197900
    號函所檢附之道路交通事故現場圖、交通事故分析研判表、
    交通事故談話紀錄表、道路交通事故調查報告表、現場照片
    等在附卷可稽，復為受處分人所不爭執。足證本件車禍事故
    發生時，受處分人係自環河南路2段南向北方向行駛，至環
    河南路與雙園街之交岔路口欲左轉雙園街時，與另一駕駛人
    蔡俊生沿環河南路北向南方向行駛之直行車發生碰撞而肇事
    ，受處分人之車輛既為轉彎車，行駛至交岔路口欲轉彎時，
    自應依前述道路交通安全規則第102條第6款前段之規定，禮
    讓直行之營業小客車先行。詎受處分人並未遵循該規定遽行
    左轉，因而與對方車輛於該交岔路口內發生碰撞而肇事，自
    應負違規責任，此觀受處分人於臺北市政府警察局萬華分局
    交通分隊警員對其製作交通事故談話紀錄表時，亦自承：伊
    沿環河南路2段行駛至雙園街口左轉時，因一部計程車擋住
    其視線，此時一部營業小客車突然由環河南路北往南方向衝
    過來碰撞肇事等語，益徵受處分人當時確有未確認對向車道
    有無直行來車即逕行轉彎之違規情事。臺北市政府警察局交
    通警察大隊關於本件事故，同認為受處分人轉彎車不讓直行
    車先行係屬本件肇事原因之一，亦有臺北市政府警察局交通
    警察大隊事故肇事原因初步分析研判表、交通事故分析研判
    表各一件在卷可稽。
  (二)受處分人雖以肇事當時對方計程車尚未進入交岔路口，依道
    路交通管理處罰條例第102條第1項第6款但書「但直行車尚
    未進入交岔路口，而轉彎車已達中心處開始轉彎，直行車應
    讓轉彎車先行」規定，伊並無違規等語置辯。惟查，依本件
    道路交通事故現場圖及現場照片以觀，受處分人所騎乘機車
    與蔡俊生所駕駛之營業用小客車發生碰撞之地點確在環河南
    路2段與雙園街之交岔路口內，此觀本件道路交通事故調查
    報告表(一)關於「事故位置」一欄亦記載為「01交岔路口內
    」自明；縱扣除蔡俊生所駕計程車之左煞車痕7.0公尺、右
    煞車痕8.3公尺，依前揭現場圖及照片以觀，亦可得知於蔡
    俊生發現受處分人車輛而開始煞車並於路面留下煞車痕跡之
    當時，其車輛已經進入前述交岔路口內。是本件受處分人騎
    乘機車至交岔路口欲轉彎時，蔡俊生所駕駛之計程車已經進
    入交岔路口，受處分人仍應讓該已進入交岔路口之直行車先
    行，尚不得援引前開道路交通管理處罰條例第102條第1項第
    6 款但書之規定，據為免責之理由；受處分人前開辯詞，尚
    難認為可採。本件事證明確，受處分人之違規行為應堪認定
    。至於蔡俊生駕車行經上開路段未能注意車前狀況，因而與
    受處分人之車輛發生碰撞事故，雖亦為本件肇事之原因之一
    ，而應負部分過失責任，惟此尚無礙於受處分人自身之違規
    責任，爰予敘明。
五、綜上所述，受處分人確有轉彎車不讓直行車先行之違規行為
    ，且已於應到案日期前到案提出陳訴，從而原處分機關依道
    路交通管理處罰條例第48條第6款、第63條第1項第1款、處
    理細則第44條第1項及基準表之規定，裁罰受處分人罰鍰900
    元，並記違規點數1點，核無違誤，本件受處分人之異議為
    無理由，自應將其異議駁回。
據上論斷，應依道路交通案件處理辦法第19條，裁定如主文。
中　　華　　民　　國　　94　　年　　4　　月　　19　　日
                  交通法庭法　官　林庚棟
以上正本證明與原本無異
如不服本裁定應於送達後5日內向本院提出抗告狀
　　　　　　          　　書記官　殷玉芬
中　　華　　民　　國　　94　　年　　4　　月　　19　　日
